【裁判字號】    89,簡上,339
【裁判日期】    900511
【裁判案由】    清償債務
【裁判全文】
臺灣板橋地方法院民事判決  八十九年簡上字第三三九號
    上  訴  人  甲○○
    被 上訴 人  丙○○
右當事人間請求清償債務事件，上訴人對中華民國八十九年八月四日本院三重簡易庭
八十九年度重簡字第七九一號第一審判決提起上訴，本院判決如左：
    主    文
上訴駁回。
第二審訴訟費用由上訴人負擔。
    事    實
甲、上訴人方面：
  一、聲明：（一）原判決不利於上訴人部分廢棄。
            （二）被上訴人應與被告乙○○（上訴後經撤回上訴而確定）連帶給付
                  上訴人新台幣（下同）四十八萬元，及自民國八十九年六月十七
                  日起至清償日止，按年息百分之五計算之利息。
  二、陳述：與原宣示判決筆錄記載相同。
  三、證據：援用第一審所提證據。
乙、被上訴人方面：
  一、聲明：如主文所示。
  二、陳述：與原宣示判決筆錄記載相同。
  三、證據：援用第一審所提證據。
    理    由
一、本件上訴人主張：被上訴人與被告乙○○為夫妻，與上訴人相識十餘年，彼此情
    誼甚篤，被上訴人乃與被告乙○○於八十七年四月二十三日共同至台北縣青雲路
    四八一號七樓向上訴人借款四十八萬元作為養鴿之費用，因三人甚為熟識，故僅
    由被告乙○○一人簽立借據。惟至同年八月，被上訴人發現被告乙○○與上訴人
    間關係曖昧，為斷絕兩人見面，乃邀上訴人同至律師處，以協議方式約定上訴人
    如欲行使前揭債權，必須先透過被上訴人，故可知被上訴人與其夫二人係共同舉
    債，為此上訴人請求被上訴人連帶如數返還，並加計法定遲延利息。被上訴人則
    以：前揭債務乃被告乙○○一人欠下，其並不知情，且協議書亦載明係乙○○欠
    錢，僅求償時應先透過其為之，而上訴人所提出之借據，於簽寫協議書時並未見
    過，其並不知情等語據為抗辯。
二、上訴人主張之事實，業據提出借據、存證信函及協議書各一份為證，惟被上訴人
    仍以前詞置辯。經查：
  (一)系爭借據上雖載有「乙○○、丙○○共同借款」等字句，然僅由乙○○一人簽名
    ，上訴人雖稱因三人情誼甚篤，故未由被上訴人簽名，惟系爭借據就簽訂之時間
    、地點及借款額數均記載詳明，且乙○○除本人簽名、蓋章外，於其簽名處、所
    載日期處、及所借金額處均捺指印以求明確，顯見雙方均認為此筆金額為數非少
    ，而有力求保全證據之舉，故上訴人所稱為求簡便故未由被上訴人簽名等語，似
    與系爭借據所訴求之「慎重、明確」之旨有違，則依系爭借據之形式尚無法推得
    被上訴人有共同借款之事實，應難僅憑此借據即片面遽認被上訴人與乙○○有共
    同借款等情。
  (二)被上訴人另舉出上訴人以存證信函向其催告時，僅表明「前年乙○○向我（上訴
    人）借四十八萬元」等字句，足證此筆債務為乙○○一人所欠。上訴人雖辯稱此
    係筆誤云云，惟參酌上訴人所舉之協議書，亦載有「乙○○積欠乙方（上訴人）
    四十八萬元... 」等字句，此協議書係由律師代擬，經被上訴人及上訴人認屬相
    當而簽具，自不容上訴人再以「筆誤」等詞推託，顯見協議書僅表示上訴人向乙
    ○○求償時之通知義務，而無表示被上訴人有共同舉債之意。綜上所述，上訴人
    不能證明被上訴人有共同借款之事實，而僅憑協議書中記載應透過被上訴人求償
    、及借據中由上訴人與乙○○所為借款之記載，均不足以拘束被上訴人使負清償
    借款之責。從而原審判決駁回上訴人對被上訴人之請求部分，於法並無違誤，上
    訴意旨指摘原判決此部分不當，求予廢棄改判，為無理由，應予駁回。
三、據上論結，本件上訴為無理由，依民事訴訟法第四百三十六條之一第三項、第四
    百四十九條第一項、第七十八條，判決如主文。
中      華      民      國    九十      年      五      月     十一     日
                                    臺灣板橋地方法院民事第四庭
                                      審判長法官  高文淵
                                            法官  王復生
                                            法官  解惟本
右為正本係照原本作成
本判決不得上訴。
中      華      民      國    九十      年      五      月     十一     日
~B書記官  王麗珍


司法院資訊處製作；財團法人民間司法改革基金會備份。
